臺灣臺南地方法院民事裁定
111年度抗字第3號
抗  告  人  郭義朗  



上列抗告人因與相對人邱淑華間聲請拍賣抵押物事件，對於民國
110年12月8日本院司法事務官所為裁定（110年度司拍字280號）
提起抗告，本院裁定如下：
    主  文
抗告駁回。
抗告程序費用新臺幣1,000元由抗告人負擔。
    理  由
一、抗告意旨略以：原裁定准予拍賣抗告人所有如原裁定附表所
    示之不動產（下稱系爭不動產），惟抗告人並非未依約清償
    債務，且相對人為民間放貸業者，其借貸予抗告人之本金，
    並非相對人主張之新臺幣（下同）350萬元，實際上未有對
    應之現金匯入，相對人所提出之本票亦非正本，本件抵押權
    既為最高限額抵押權，相對人自應提出對應之債權憑據正本
    ，故本件難認有受擔保之債權，為此依法提起抗告，請求廢
    棄原裁定等語。
二、按抵押權人於債權已屆清償期，而未受清償者，得聲請法院
    拍賣抵押物，就其賣得價金而受清償，民法第873條定有明
    文。又聲請拍賣抵押物，原屬非訟事件，法院所為准許與否
    之裁定，無確定實體法上法律關係存否之性質，於債權及抵
    押權之存否，並無既判力。故祇須其抵押權已經依法登記，
    且債權已屆清償期而未受清償，法院即應為准許拍賣之裁定
    。而對於此項法律關係有爭執之人，為保護其權利，得提起
    訴訟，以謀解決，不得僅依抗告程序聲明其爭執，並據為廢
    棄准許拍賣抵押物裁定之理由（最高法院94年度台抗字第27
    0號裁判意旨參照）。易言之，法院所為准駁拍賣抵押物之
    裁定，屬非訟事件裁定，無確定實體法上法律關係存否之性
    質，於債權及抵押權之存否，亦無既判力，為裁定之法院僅
    就抵押權人提出有關抵押權之文件為形式上之審查，無從審
    酌屬於實體上法律關係之事由，抗告法院亦僅得就拍賣抵押
    物事件為形式審查，不得審酌抗告人關於實體事項之抗辯。
三、經查：
  ㈠相對人主張抗告人於民國110年5月18日向其借款350萬元，約
    定清償日期為110年8月18日，利息按週年利率百分之2.5計
    算，遲延利息為月息2分，違約金為月息3分，並以抗告人所
    有之系爭不動產，為相對人設定擔保債權總金額420萬元之
    普通抵押權為擔保，並經登記在案（下稱系爭抵押權），嗣
    因抗告人屆期未依約清償，尚積欠本金350萬元，且自110年
    8月19日起即未支付利息，相對人乃依民法第873條規定，聲
    請拍賣系爭不動產等情，業據相對人提出系爭不動產第一類
    登記謄本、抵押權設定契約書、他項權利證明書、本票等件
    為證，堪信為真實。依相對人提出前開證據為形式上審查，
    足認相對人系爭抵押權已依法登記，並有抵押權登記擔保範
    圍之債權存在，該債權已屆清償期而未受清償之情事，即應
    為准許拍賣抵押物之裁定。原裁定據以准許拍賣抵押物，於
    法尚無不合。
　㈡抗告人雖以其並非未依約清償債務，且相對人實際貸予抗告
    人之本金非350萬元，無對應之現金匯入，相對人所提出之
    本票亦非正本，本件抵押權既為最高限額抵押權，相對人自
    應提出對應之債權憑據正本，難認系爭抵押權實際上有受擔
    保之債權等語置辯；然依系爭不動產第一類登記謄本記載，
    系爭抵押權種類均為普通抵押權，非抗告人所稱之最高限額
    抵押權，且拍賣抵押物裁定並無確定實體法上法律關係存否
    之效力，已如前述，抗告人前開主張，涉及系爭抵押權擔保
    範圍之債權是否合法存在，係屬實體爭執事項，非為本件非
    訟程序所得審究。抗告人對於拍賣抵押物之實體法律關係所
    為前開爭執，應另循訴訟途徑以謀解決，不得依抗告程序聲
    明其有爭執，並據為廢棄原裁定之理由。從而，抗告人提起
    抗告，指摘原裁定不當，求予廢棄，為無理由，應予駁回。
四、據上論結，本件抗告為無理由，依非訟事件法第46條、第21
    條第2項、第24條第1項，民事訴訟法第495條之1第1項、第4
    49條第1項、第95條、第78條、第87條第1項，裁定如主文。
中　　華　　民　　國　　111 　年　　2 　　月　　14　　日
                    民事第四庭  法  官  陳䊹伊　　　　
以上正本係照原本作成。
本裁定僅得以適用法規顯有錯誤為理由提起再抗告；如提再抗告
，應於收受送達後10日內向本院提出再抗告狀，並繳納再抗告費
新臺幣1,000元，及委任律師或具有律師資格之人之委任狀；委
任有律師資格者，另應附具律師資格。
中　　華　　民　　國　　111 　年　　2 　　月　　15　　日
                                書記官  王美韻